臺灣桃園地方法院民事裁定　　　　　　110年度原簡上字第3號
上　訴　人　台新國際商業銀行股份有限公司

法定代理人　尚瑞強
訴訟代理人　林益瑤
被　上訴人　陳玉英
　　　　　　王永福
　　　　　　王永宗
　　　　　　王永芳
　　　　　　王永慶
上三人共同
訴訟代理人　高靖棠律師
上列當事人間請求代位分割遺產事件，上訴人對於民國109 年11
月27日本院桃園簡易庭108 年度桃簡字第1107號第一審民事簡易
判決提起上訴，並為訴之追加，本院就追加之訴部分，裁定如下
：
    主  文
追加之訴駁回。
追加之訴訴訟費用由上訴人負擔。
    理  由
一、按第二審訴之變更或追加，非經他造同意，不得為之，但請
    求之基礎事實同一者，不在此限，民事訴訟法第446 條第1
    項、第255 條第1 項第2 款定有明文。又所謂請求之基礎事
    實同一，係指變更或追加之訴與原訴之原因事實，有其社會
    事實上之共通性及關聯性，而就原請求所主張之事實及證據
    資料，於變更或追加之訴得加以利用，且無害於他造當事人
    程序權之保障，俾符訴訟經濟者稱之（最高法院91年度台抗
    字第648 號裁定意旨參照）。
二、查上訴人於原審起訴主張被上訴人王永芳對其負有債務，因
    王永芳怠於行使分割遺產之權利，上訴人為保全債權，爰依
    民法第242 條、第1164條之規定，訴請代位王永芳請求分割
    被繼承人王明祥所留如附表所示之遺產（下稱系爭遺產）等
    語（見原審卷第4-6 頁）。嗣原審以被上訴人於民國108 年
    1 月4 日已為遺產分割協議（下稱系爭協議），上訴人自無
    法代位王永芳請求分割系爭遺產為由，而駁回上訴人於原審
    之起訴。上訴人不服，上訴主張系爭協議乃被上訴人間通謀
    虛偽意思表示應屬無效，依民法第87條、第113 條、第242
    條、第1030條之1 等規定提起追加之訴，並就此先位聲明：
    系爭協議無效，被上訴人就系爭遺產應按應繼分各1/5 之分
    例分割為分別共有（詳本院卷第23-25 頁）。據此可知，被
    上訴人追加之訴主張之基礎事實，顯與原訴不同，兩訴之證
    據資料，亦無法相互通用，上訴人於本院提起之追加之訴，
    更有礙於被上訴人之審級利益，要難認與民事訴訟法第446
    條第1 項、第255 條第1 項第2 款得為訴之追加之要件相合
    ，且本件追加之訴復未經被上訴人同意，亦無同法第255 條
    第1 項其餘各款例外得為訴之追加之事由。從而，上訴人提
    起之追加之訴，於法不合，不應准許。至上訴人雖就系爭協
    議內有關被上訴人陳玉英行使剩餘財產分配請求權之性質或
    時效抗辯多有著墨，惟此均經上訴人列於前述先位聲明項下
    （詳本院卷第25-27 頁），且此部分主張若有理由，亦屬先
    位聲明之範疇，故上訴人前揭主張核屬追加之訴（即先位聲
    明）之攻擊或防禦方法，追加之訴既經駁回，前揭攻擊或防
    禦方法自無庸再行審酌，併此敘明。
三、據上論結，本件追加之訴為不合法，爰裁定如主文。
中    華    民    國   110    年    10    月    29    日
                  民事第三庭審判長法  官  周玉羣
                                  法  官  卓立婷
                                  法  官  吳為平
上列正本證明與原本無異。
不得抗告。
                                  書記官  邱淑利
中    華    民    國   110    年    11    月    2     日
附表：被繼承人王明祥之遺產
┌──┬────┬───────────────┬────┐
│編號│種類    │        坐落位置              │權利範圍│
├──┼────┼───────────────┼────┤
│ 1  │土地    │桃園市大溪區田心子段下田心子小│1/1     │
│    │        │段803地號                     │        │
├──┼────┼───────────────┼────┤
│ 2  │建物    │桃園市大溪區田心子段下田心子小│1/1     │
│    │        │段714建號                     │        │
└──┴────┴───────────────┴────┘